【裁判字號】    98,訴,859
【裁判日期】    990720
【裁判案由】    第三人異議之訴
【裁判全文】
臺灣彰化地方法院民事判決  98年度訴字第859號
原      告  乙○○
被      告  新利資產管理股份有限公司
法定代理人  甲○○
訴訟代理人  丁○○
訴訟代理人  戊○○
被      告  丙○○
上列當事人間請求第三人異議之訴事件，本院於民國99年7月8日
言詞辯論終結，判決如下：
    主  文
原告之訴駁回。
訴訟費用由原告負擔。
    事實及理由
一、被告丙○○受合法通知，未於言詞辯論期日到場，核無民事
    訴訟法第386條所列各款情形，爰依原告之聲請由其一造辯
    論而為判決。
二、原告訴之聲明以：鈞院97年度執字第28064號債務強制執行
    事件，就坐落於彰化縣福興鄉○○段第220地號及第221地號
    土地上，未辦保存登記（執行法院暫編建號彰化縣福興鄉○
    ○段第256建號），門牌編號為彰化縣福興鄉○○街82之2號
    ，如附圖所示編號A部分（面積、位置以實測為準）所為之
    查封應予撤銷，嗣於訴狀送達後之民國（下同）99年6月25
    日為訴之變更及追加為(一)確認原告就坐落彰化縣福興鄉○○
    段第220地號土地上，如複丈成果圖所示編號A部分，未辦保
    存登記，面積1106.62平方公尺之物建及坐落彰化縣福興鄉
    ○○段第221地號土地上，如複丈成果圖所示編號A-1，未辦
    保存登記，面積213.14平方公尺之建物之公同共有權存在。
    (二)鈞院98年度司執字第37131號清償債務強制執行事件，就
    前項建物（強制執行暫編為彰化縣福興鄉第256建號）所為
    之查封應予撤銷。(三)確認原告就坐落彰化縣福興鄉○○段第
    220地號土地上如複丈成果圖所示編號B，未辦保存登記，面
    積34.84平方公尺之建物，坐落彰化縣福興鄉○○段第221
    地號土地上，如複丈成果圖B-1所示，未辦保存登記，面積
    15.34平方公尺之建物及坐落彰化縣福興鄉○○段第221地號
    土地上，如複丈成果圖所示編號C，未辦保存登記，面積
    64.63平方公尺之建物所有權存在。(四)鈞院98年度司執字第
    37131號清償債務事件，就前項建物（強制執行暫編為彰化
    縣福興鄉第256建號）所為之查封應予撤銷。被告雖表不同
    意，因訴之聲明(二)因原執行事件即97年度執字第28064號事
     件執行完畢而終結，被告新利資產管理股份有限公司（下稱
    新利公司）復向本院執行處聲請新分98年度司執字第37131
    號執行，核屬民事訴訟法第255條第1項第4款情事變更以他
    項聲明代最初之聲明。其餘訴之聲明(二)(三)(四)項核屬同法條第
    1 項第7款不甚礙被告之防禦及訴訟終結，原告訴之變更及
    追加即應准許，先以敘明。
三、原告主張略以：坐落彰化縣福興鄉○○段第220地號及第221
    地號土地上如複丈成果圖A及A1部分，門牌為彰化縣福興鄉
    ○○街82之2建物為原告之父許貴森出資興建而原始取得其
    所有權，嗣許貴森於77年2月9日死亡，由原告及訴外人許玉
    潘、巫許錯、許煙岳、許錦秀、許美珠、許玉妹繼承為公同
    共有，另複丈成果圖B 、B1為原告所有，按不動產物權依法
    律行為取得者，非經登記不生效力，則被告新利公司以彰化
    縣農會與被告丙○○間抵押權設定契約書上載有「本件抵押
    權設定包括土地未辦保存增建及其他附屬建物在內」即屬於
    法不合，且稅捐之記載，純為課稅之便，不得作為所有權之
    證明，且原告於鈞院97年5 月27日執辛字第24674 號公告附
    表記載7 記載「查封時建物由第三人乙○○使用…」是原告
    於執行即為異議，又被告丙○○乃執行債務人，如房屋併付
    拍賣對其有利，若非確屬許貴森所建其自不可能自認為許貴
    森所有，因被告錯將原告公同共有或獨有之建物作為債務人
    丙○○之建物執行，爰依強制執行第15條規定第三人就執行
    標的物有足以排除強制執行之權利者，得於強制執行程序終
    結前，向執行法院對債權人提起異議之訴。如債務人亦否認
    其權利時，並得以債務人為被告。求為判決(一)確認原告就坐
    落彰化縣福興鄉○○段第220 地號土地上，如複丈成果圖所
    示編號A部 分，未辦保存登記，面積1106.62 平方公尺之物
    建及坐落彰化縣福興鄉○○段第221 地號土地上，如複丈成
    果圖所示編號A-1 ，未辦保存登記，面積213.14平方公尺之
    建物之公同共有權存在。(二)鈞院98年度司執字第37131 號清
    償債務強制執行事件，就前項建物（強制執行暫編為彰化縣
    福興鄉第256 建號）所為之查封應予撤銷。(三)確認原告就坐
    落彰化縣福興鄉○○段第220 地號土地上如複丈成果圖所示
    編號B ，未辦保存登記，面積34.84 平方公尺之建物，坐落
    彰化縣福興鄉○○段第221 地號土地上，如複丈成果圖B-1
    所示，未辦保存登記，面積15.34 平方公尺之建物及坐落彰
    化縣福興鄉○○段第221 地號土地上，如複丈成果圖所示編
    號C ，未辦保存登記，面積64.63 平方公尺之建物所有權存
    在。(四)鈞院98年度司執字第37131 號清償債務事件，就前項
    建物（強制執行暫編為彰化縣福興鄉第256 建號）所為之查
    封應予撤銷等語。
四、被告新利公司則略以：被告丙○○分別於81年及83年以其所
    有之土地向彰化縣福興鄉農會（後由台灣土地銀行概括承受
    ），借款480萬元，並分別設定抵押權，另約定「本件抵押
    權設定包括該地上未辦保存增建物及其他附屬物」，則系爭
    標的即屬抵押權效力所及，且系爭建物稅籍資料均登記為債
    務人即被告丙○○所有，原告於執行時均未異議，其提起本
    訴除不能證明是其所公同共有或獨有，意圖阻擾本件執行之
    程序，請求駁回原告之訴等語資為抗辯。另被告丙○○經合
    法通知，未到庭，亦未提出何證物供審酌。
五、經查：按執行法院如發現債權人查報之財產確非債務人所有
    者，應命債權人另行查報，於強制執行程序開始後始發現者
    ，應由執行法院撤銷其處分，強制執行法第17條定有明文。
    而債權人查報之財產是否確屬債務人之財產，執行機關僅能
    就財產上外觀認定，如係不動產者，應以地政機關登記名義
    之外觀為調查認定之依據；如未於地政機關登記者，得依房
    屋納稅義務人、建造執照、使用執照等相關公文書認定之。
    從而，就執行標的物有足以排除強制執行之權利者，固得提
    起第三人異議之訴以資救濟（見最高法院88年度台抗字第
    610 號判決），惟強制執行法第15條規定「第三人就執行標
    的物有足以排除強制執行之權利」者得提起異議之訴，係指
    第三人就執行標的物具有一定之權利，並因強制執行而受侵
    害，致其法律上無可忍受必須以訴訟排除，本件執行處查封
    系爭建物辦理執行係依彰化縣地方稅務局房屋稅籍證明書所
    登載系爭建物總面積為1,433.9 平方公尺，所有權人為訴外
    人丙○○，依上開規定執行程序尚無違誤，因原告請求確認
    及撤銷之強制執行標的物，經本院於99年4 月2 日會同鹿港
    地政事務所至現地勘測，囑託該所製有複丈成果圖，就原告
    訴之聲明所主張位置及面積製有複丈成果圖，原告就主張公
    同共有A 、A-1 部分建物為許貴森之事實及B 、B-1 及C 部
    分為其獨有之事實無法舉出任何證據，按民事訴訟法第277
    條前段規定當事人主張有利於己之事實者，就其事實有舉證
    之責任。原告就此無法舉證，則其請求確認系爭建物為其所
    有並請求本院執行處撤銷執行程序為無理由。
六、原告據以提起本訴因無法舉證證明建物為其所有，其訴為無
    理由，應予駁回。
七、本件事證已臻明確，兩造其餘攻擊防禦方法，均與本件判決
    結果不聲影響，無庸一一論述，並此敘明。
八、結論：原告之訴為無理由，並依民事訴訟法第385條第1項前
    段、第78條，判決如主文。
中    華    民    國    99    年    7    月    20    日
                  民事第二庭    法  官  李言孫
以上正本係照原本作成。
如對判決上訴，應於判決送達後20日內向本院提出上訴狀。如委
任律師提起上訴者，應一併繳納上訴審裁判費。
中    華    民    國    99    年    7     月   20    日
                                書記官  詹國立

司法院資訊處製作；財團法人民間司法改革基金會備份。
